【裁判字號】    99,抗,165
【裁判日期】    990205
【裁判案由】    停止執行
【裁判全文】
臺灣高等法院民事裁定                   99年度抗字第165號
抗  告  人  甲○○
法定代理人  乙○○
抗告人與相對人財團法人新竹縣五峰景德會間，因停止執行事件
，對於中華民國98年12月30日臺灣新竹地方法院98年度聲字第84
2號所為裁定，提起抗告，本院裁定如下：
    主  文
抗告駁回。
抗告程序費用由抗告人負擔。
    理  由
一、按：有回復原狀之聲請，或提起再審或異議之訴，或對於和
    解為繼續審判之請求，或提起宣告調解無效之訴、撤銷調解
    之訴，或對於許可強制執行之裁定提起抗告時，法院因必要
    情形或依聲請定相當並確實之擔保，得為停止強制執行之裁
    定，強制執行法第18條第2項定有明文；又最高法院93 年度
    臺抗字第723號、69年度臺抗字第565號亦分別著有：「有提
    起異議之訴時，法院因必要情形，或依聲請定相當並確實之
    擔保，得為停止強制執行之裁定，強制執行第18條第2 項定
    有明文。依此規定，只須當事人提起異議之訴，在該異議之
    訴確定前，法院如認有必要，得依職權為停止執行之裁定；
    其在當事人願供擔保，聲請停止強制執行時，法院亦非不得
    依其聲請，定相當並確實之擔保，為停止強制執行之裁定。
    至該異議之訴實體上有無理由，則非法院於裁定停止強制執
    行時應予審酌之事項。」、「提起異議之訴時，法院因必要
    情形，或依聲請定相當並確實擔保，得為停止強制執行之裁
    定，強制執行第18條第2 項定有明文，依此規定，祇須當事
    人提起異議之訴，在該異議之訴確定前，法院如認有必要，
    得依職權為停止執行之裁定，其在當事人願供擔保，聲請停
    止強制執行時，法院亦非不得依其聲請，定相當並確實之擔
    保，為停止強制執行之裁定，而聲請停止強制執行不以就同
    一事件之前一聲請已被駁回而受限制。」等裁判意旨，可資
    參照。
二、相對人於原法院聲請意旨略以：抗告人持原法院90年度訴字
    第364號、本院91年度上易字第385號等民事確定判決為執行
    名義，聲請對於相對人強制執行拆屋還地，為原法院95年度
    執字第12140 號受理在案；惟相對人於執行名義成立後有消
    滅、及妨礙抗告人請求之事由，已依強制執行法第14 條第1
    項之規定，提起異議之訴，求為撤銷原法院95年度執字第12
    140 號強制執行程序（以下稱系爭強制執行程序）之判決，
    亦經原法院以98年度審重訴字第24號受理在案，倘系爭強制
    執行程序不予停止，相對人於異議之訴獲勝訴判決確定後，
    將受無以回復之損害；為此，依強制執行法第18條2 項之規
    定，求為准予提供擔保於異議之訴判決確定前，系爭強制執
    行程序暫予停止之裁定。
三、查原法院以：相對人聲請意旨所主張之上開事實，業據提出
    原法院98年度審重訴字第24號執行異議事件之民事起訴狀影
    本在卷(原審卷第12至25頁)為證，並經原法院調閱98年度審
    重訴字第24號執行異議事件卷、95 年度執字第12140號強制
    執行卷查核屬實；揆諸強制執行法第18條第2 項之規定，尚
    無不合，並斟酌抗告人因停止系爭強制執行程序，可能受有
    相當於租金損害之總額為新臺幣(以下同)1,025,400 元，爰
    酌定相對人於提供1,025,400 元、或同面額之金融機構所發
    行可轉讓定期存單為擔保後，為准於原法院98年度審重訴字
    第24號執行異議事件判決確定、或撤回終結前，系爭強制執
    行程序應暫予停止之裁定，經核尚無違誤。
四、抗告意旨略以：相對人曾提起異議之訴業經裁定駁回，卻一
    再提起異議之訴，聲請停止執行，顯係在延宕或拖延強制執
    行之程序，原裁定竟未敘明停止執行之必要、及斟酌相對人
    提起異議之訴有無理由，而准予提供擔保，停止系爭強制執
    行程序等語；查：
(一)原法院95年度執字第 12140號強制執行事件，抗告人即債權
    人執行名義之內容為：(一)相對人應將坐落新竹縣北埔鄉○○
    段內大坪小段第36-79地號如原法院90年度訴字第364號民事
    判決附圖三所示編號L(水池）面積66平方公尺、M(步道）面
    積84平方公尺、O(水池）面積681平方公尺、P(涼亭）面積9
    9平方公尺、Q(七仙娘廟）面積25平方公尺、R(假山）面積1
    24平方公尺土地之地上物拆除，將前述基地連同附近空地，
    位置如附圖一所示藍色斜線部分，面積共計1,838 平方公尺
    之土地返還抗告人及其他共有人全體。(二)相對人應將坐落同
    小段第36-133地號如原法院90 年度訴字第364號民事判決附
    圖三所示編號F(鐵皮屋）面積154 平方公尺、G(鐵皮屋）面
    積84平方公尺、H(水池）面積19平方公尺、I(步道）面積23
    平方公尺、J(金爐）面積22平方公尺、K(鐵皮屋）面積28平
    方公尺、W（步道）面積1平方公尺之地上物拆除，將前述基
    地返還抗告人及其他共有人全體。(三)相對人應將坐落同上地
    號如原法院90 年度訴字第364號民事判決附圖三所示紅色斜
    線部分，面積2,758 平方公尺之土地返還抗告人及其他共有
    人全體。(四)相對人應將坐落同小段第36-79地號如本院91 年
    度上易字第385號民事判決附圖所示S部分(八角涼亭）面積2
    8 平方公尺土地之地上物拆除，將基地返還抗告人及其他共
    有人全體。因36-133地號土地分割為同小段36-443、36-445
    、36-133、及36-444地號，其中36-443地號土地為抗告人單
    獨所有，相對人應將抗告人單獨所有同小段36-79 、36-443
    地號土地(以下稱系爭土地)之地上物予以拆除，有相對人提
    出原法院執行命令在卷(原審卷第10頁)足憑，應先敘明。
(二)相對人提起異議之訴，其實體上有無理由，於法院裁定停止
    強制執行時非審酌之事項，有前揭最高法院93年度臺抗字第
    723 號裁判意旨，可資參照；且相對人提起異議之訴所主張
    略以：「本件包括系爭土地(36-443 號土地係分割自36-133
    地號土地)等9筆土地，原係地方人士於日據時期為籌設『五
    峰寺』所捐助，因僅有『五峰寺』之名稱，尚無寺廟及組織
    ，而信託(或借名)登記予抗告人，約定於『五峰寺』組織成
    立後應移轉登記返還，惟於『五峰寺』籌建完成，相對人正
    式成立，抗告人竟藉監督寺廟條例第8 條之規定，為司法院
    大法官會議解釋宣告違憲之機會，侵吞前述土地，進而訴請
    相對人拆屋還地；惟相對人於前揭執行名義成立後，已終止
    與抗告人間之信託關係，並訴請返還包括系爭土地等9 筆土
    地，相對人終止與抗告人間信託關係、及訴請返還土地等有
    消滅或妨礙抗告人請求之事由，係發生於前言詞辯論終結後
    ，為此，求為撤銷系爭強制執行程序之判決。」等事實，並
    提出土地登記謄本、『五峰寺』籌建會成立大會會議紀錄影
    本、認證書及認證備案申請書、原法院公告財團法人新竹縣
    竹東鎮五峰寺籌建組織及捐助章程、新竹縣財團法人設立許
    可證、法人登記證書、相對人成立大會會議紀錄、原法院函
    附新竹縣地政事務所84 年9月12日84東地所字第5557號函、
    相對人63 年4月7日63年度第1次董監事聯席會議紀錄、新竹
    縣政府63 年6月11日63.6.11府民行字第45326號簡便行文表
    、及原法院執行命令等證據資料，尚難認相對人提起異議之
    訴法律上顯無理由，有相對人提出蓋有原法院收狀章之起訴
    狀繕本在卷(原審卷第12至26頁)足稽。
(三)相對人提起異議之訴之同一訴訟，就上揭 9筆土地中包括系
    爭土地等 5筆土地，本於信託關係終止信託物返還請求權，
    合併請求抗告人移轉登記返還相對人之判決，而抗告人請求
    強制執行拆屋還地，倘不停止執行，於執行程序終結後，相
    對人所提起訴訟獲勝訴判決，相對人確有受難以回復之損害
    ，其聲請於異議之訴判決確定或撤回終結前，暫予停止執行
    ，顯非無必要。
(四)相對人確曾提起異議之訴並聲請停止執行，有原法院98年度
    重訴字第50號、本院98年度抗字第1045號、最高法院98年度
    臺抗字第744號、及原法院98年度聲字第288號等民事裁定在
    卷足稽，固屬不虛；惟查相對人所提起前揭異議之訴，其中
    有多名應判決合一確定之被告未載姓名、住居所，原法院裁
    定限期補正，由於補正事項繁多，聲請延長補正期間，未為
    原法院所准，無法於所定期限內補正，原法院以起訴不合程
    式裁定駁回其訴，歷經本院、及最高法院駁回其抗告確定，
    有上揭民事裁定在卷足稽；相對人於98年10月間收受最高法
    院前揭確定裁定，旋即於98年12月23日提起本件異議之訴，
    尚難認相對人有濫行訴訟以拖延執行情事。
五、綜上所述，相對人提起本件異議之訴，並聲請停止執行，尚
    難認有最高法院98年度臺抗字第 868號裁判意旨所指(一)聲請
    停止執行無必要情形。(二)相對人提起異議之訴法律上顯無理
    由。及(三)相對人濫行訴訟以拖延執行等情事；抗告人持以指
    摘原法院之裁定不當，求予廢棄，為無理由，應予駁回。
六、據上論結，本件抗告為無理由，依民事訴訟法第495條之1第
    1項、第449條第 1項、第95條、第78條之規定，裁定如主文
    。
中    華    民    國    99    年     2    月     5    日
                    民事第五庭
                        審判長法  官  李錦美
                              法  官  鍾任賜
                              法  官  陳博享
正本係照原本作成。
不得再抗告。
中    華    民    國    99    年    2     月    5     日
                              書記官  鄭靜如

司法院資訊處製作；財團法人民間司法改革基金會備份。
